臺灣臺北地方法院刑事判決　　　　　　 98年度交易字第747號
公　訴　人　臺灣臺北地方法院檢察署檢察官
被　　　告　詹哲豪
選任辯護人　胡峰賓律師
上列被告因業務過失傷害案件，經檢察官提起公訴（98年度偵字
第22957號），本院判決如下：
    主  文
詹哲豪犯過失傷害致人重傷罪，處有期徒刑陸月，如易科罰金，
以新臺幣壹仟元折算壹日。
    事  實
一、詹哲豪於民國98年9月22日14時48分許，駕駛車牌號碼9712-
    EP號自用小客貨車，沿臺北市○○區○○路由西往東方向行
    駛，迨行至健康路與塔悠路交岔路口時，明知駕駛人本應注
    意汽車行經行人穿越道，遇有行人穿越時，無論有無交通指
    揮人員指揮或號誌指示，均應暫停讓行人先行通過，亦明知
    應注意車前狀況，並隨時採取必要之安全措施，而依當時天
    候晴，日間自然光線，柏油路面，乾燥無缺陷或障礙物，視
    距良好，並無不能注意之情形，竟疏未注意暫停禮讓行人先
    行通過，其駕駛車輛左前方適有行人張寧娟沿健康路行人穿
    越道由東往西方向行走，猶貿然左轉至塔悠路，因而使其所
    駕駛上開自小客車之左前葉子板撞擊張寧娟，致張寧娟倒地
    ，受有腦部外傷併右側硬腦膜下出血及腦挫傷出血術後，合
    併失憶症等認知功能缺損等傷害，並有嗅覺喪失之重傷害結
    果。詹哲豪肇事後在未被有偵查犯罪職務之公務員發覺前，
    留於現場向前往處理之臺北市政府警察局松山分局警員承認
    為肇事人，自首上情，接受裁判。
二、案經張寧娟之配偶劉建中告訴及臺北市政府警察局松山分局
    報告臺灣臺北地方法院檢察署檢察官偵查起訴。
    理  由
一、按被告以外之人於審判外之言詞或書面陳述，除法律有規定
    者外，不得作為證據，刑事訴訟法第159條第1項定有明文。
    次按被告以外之人於審判外之陳述，雖不符前4條之規定，
    而經當事人於審判程序同意做為證據，法院審酌該言詞陳述
    或書面陳述作成時之情況，認為適當者，亦得為證據。當事
    人、代理人或辯護人於法院調查證據時，知有刑事訴訟法第
    159條第1項不得為證據之情形，而未於言詞辯論終結前聲明
    異議者，視為有前項之同意，同法第159條之5規定甚明。查
    ，本院認定犯罪事實所憑之證據，部分屬傳聞證據，惟檢察
    官及被告均未於本院言詞辯論終結前聲明異議，本院審酌該
    等言詞或書面陳述作成之情況，並無非出於任意性或不正取
    供，或違法或不當情事，且客觀上亦無不可信之情況，堪認
    為適當，依刑事訴訟法第159條之5第2項規定，均得作為證
    據，先予敘明。
二、實體理由部分：
（一）上開犯罪事實，業經被告迭於偵查中、本院審理中坦承
      不諱（見偵卷第37頁、本院卷一第13頁背面、第47頁、
      本院卷二第96頁背面），核與證人楊碧鍠於偵訊中之證述
      相符合（見偵查卷第67-72頁），並有道路交通事故現場
      圖、道路交通事故調查報告表（一）（二）、臺北市政府
      警察局松山分局交通分隊道路交通事故補充資料表、現場
      暨車損照片22張、臺北市政府警察局交通警察大隊道路交
      通事故初步分析研判表等在卷可稽，而被害人張寧娟因本
      件車禍事故受有腦部外傷併右側硬腦膜下出血及腦挫傷出
      血術後，合併失憶症等認知功能缺損之傷害，另因腦額葉
      底部軟化病變，嗅球萎縮而致嗅覺喪失之重傷害結果，此
      亦有國泰綜合醫院診字第I-000-000000號、第I-000-0000
      00號診斷證明書、國泰醫療財團法人國泰綜合醫院99年4
      月9日（99）管歷字第476號函附之張寧娟病歷資料乙份、
      行政院國軍退除役官兵輔導委員會臺北榮民總醫院診斷證
      明書1紙、行政院國軍退除役官兵輔導委員會臺北榮民總
      醫院100年2月1日北總企字第1000002792號函附之被害人
      就診病歷資料乙份等在卷可憑，是堪認被害人嗅覺之機能
      顯已毀敗，核與刑法第10條第4項第3款之重傷害之規定相
      符。
（二）又按汽車行駛時，駕駛人應注意車前狀況，並隨時採取必
      要之安全措施，且汽車行經行人穿越道，遇有行人穿越時
      ，無論有無交通指揮人員指揮或號誌指示，均應暫停讓行
      人先行通過，道路交通安全規則第94條第3項、第103條第
      2項定有明文，被告領有小客車駕駛執照，自無不知之理
      ，當應確實注意並遵守之，且案發當時天候晴，日間自然
      光線，柏油路面，乾燥無缺陷或障礙物，視距良好，並無
      不能注意之情形，被告卻仍駕駛上開車輛撞及行人穿越道
      上之被害人，足見被告確未留意正行走在行人穿越道上之
      被害人，即貿然左轉而導致被害人受有重傷害之結果，被
      告負有過失責任甚明，且被告之過失行為與被害人受傷結
      果間具有相當因果關係，是本件事證明確，被告過失重傷
      害之犯行洵堪認定，應予依法論科。
三、論罪科刑部分：
（一）按刑法上所謂業務，係指個人基於其社會地位繼續反覆所
      執行之事務，包括主要業務及其附隨之準備工作與輔助事
      務在內。此項附隨之事務，並非漫無限制，必須與其主要
      業務有直接、密切之關係者，始可包含在業務概念中，而
      認其屬業務之範圍（最高法院89年度臺上字第8075號判例
      參照）。但為免將業務過失之認定趨於浮濫，致使對於業
      務過失之加重處罰，失卻其刑事政策上之意義，此項附隨
      準備工作與輔助事務，當非漫無限制，必須與其主要業務
      有直接、密切之關係者，始可包含在業務概念之中，而認
      其屬業務之範圍。又因執行業務之人，乃執行隨時可致他
      人生命身體於危險之行為，且該行為係持續、反覆地行使
      ，自有應經常注意俾免於危險之特別義務（最高法院97年
      度臺上字第3039號判決參照）。經查：被告係擔任有田電
      子科技股份有限公司（下稱有田公司）內勤人員，職務內
      容為電腦系統維護及管理、進出口管理、訂貨、出貨及一
      般客戶聯繫事宜，平時無庸外出拜訪客戶，除特殊或緊急
      情況始需要外出洽公，此有有田公司出具之在職及職務內
      容證明、有田公司99年5月19日有田字第0001號函在卷可
      據（見本院卷一第109、157-158頁），可認被告並非以駕
      駛車輛為其主要業務，而駕駛汽車與被告平日執行公司業
      務亦無直接、密切之關係，復查無其他積極證據足證被告
      駕駛上開自小客貨車，係完成其主要業務所附隨之輔助業
      務。是核被告所為，係犯刑法第284條第1項後段之過失傷
      害致重傷罪。又公訴意旨認被告係涉犯刑法第284條第2項
      前段之業務過失傷害罪嫌，就業務部分，尚有未合，惟起
      訴之基本事實既屬同一，本院仍應變更起訴法條予以審判
      。至傷害結果部分，起訴書認定被告係造成一般傷害結果
      ，惟業據公訴人於本院99年3月12日準備程序時當庭更正
      起訴法條（見本院卷一第47頁），本院自無庸再變更起訴
      法條，併予敘明。
（二）又汽車駕駛人，無駕駛執照駕車、酒醉駕車、吸食毒品或
      迷幻藥駕車、行駛人行道或行經行人穿越道不依規定讓行
      人優先通行，因而致人受傷或死亡，依法應負刑事責任者
      ，加重其刑至二分之一，道路交通管理處罰條例第86條第
      1項定有明文。被告駕車行經行人穿越道不依規定讓行人
      優先通行因而致人受傷，應依該條項規定加重其刑。
（三）再被告於肇事後留在現場等候，於有偵查權限之公務員尚
      未發覺其犯罪前，向據報到場處理之員警表明其為肇事者
      ，並進而接受裁判，有北市○○○○○道路交通事故肇事
      人自首情形紀錄表1份（見偵卷第90頁）在卷可稽，爰依
      刑法第62條前段規定減輕其刑，並依刑法第71條第1項規
      定先加後減之。
（四）爰審酌被告駕車竟疏於注意而肇事，致被害人受有前揭重
      傷害，所造成之身心痛苦至鉅，終身難以平復，復兼衡被
      告業已先行賠償被害人20萬元（見本院卷二第10頁），雖
      因被告資力有限，雙方就賠償金額認知差異過大，以致迄
      今仍無法與被害人及告訴人達成和解，然被告已有相當和
      解誠意，且被告並無前科，此有臺灣高等法院被告前案紀
      錄表在卷可稽，素行尚佳，犯後亦坦承犯行，態度良好，
      暨其生活狀況、智識程度等一切情狀，量處如主文所示之
      刑，並諭知易科罰金之折算標準。
據上論斷，應依刑事訴訟法第299條第1項前段、第300條，刑法
第284條第1項後段、第41條第1項前段、第62條前段，道路交通
管理處罰條例第86條第1項，刑法施行法第1條之1，判決如主文
。
本案經檢察官李彥霖到庭執行職務
中    華    民    國   100    年    3     月    25    日
                  刑事第十七庭  法  官  楊雅清
上正本證明與原本無異。
如不服本判決應於收受送達後10日內向本院提出上訴書狀，並應
敘述具體理由；其未敘述上訴理由者，應於上訴期間屆滿後20日
內向本院補提理由書（均須按他造當事人之人數附繕本）「切勿
逕送上級法院」。告訴人或被害人如對於本判決不服者，應具備
理由請求檢察官上訴，其上訴期間之計算係以檢察官收受判決正
本之日期為準。
                                書記官  吳俊龍
中    華    民    國   100    年    3     月    25    日
附錄本案論罪科刑法條全文：
中華民國刑法第284條
（過失傷害罪）
因過失傷害人者，處 6 月以下有期徒刑、拘役或 5 百元以下罰
金，致重傷者，處 1 年以下有期徒刑、拘役或 5 百元以下罰金
。
從事業務之人，因業務上之過失傷害人者，處 1 年以下有期徒
刑、拘役或 1 千元以下罰金，致重傷者，處 3 年以下有期徒刑
、拘役或 2 千元以下罰金。